【裁判字號】    97,訴,2267
【裁判日期】    980402
【裁判案由】    強盜
【裁判全文】
臺灣臺南地方法院刑事判決              97年度訴字第2267號
公  訴  人  臺灣臺南地方法院檢察署檢察官
被      告  丙○○
指定辯護人  本院公設辯護人甲○○
上列被告因強盜案件，經檢察官提起公訴（97年度偵字第16684號）
，本院判決如下：
    主  文
丙○○竊盜，累犯，處有期徒刑壹年陸月。
    事  實
一、丙○○前於民國93年6月8日，因竊盜案件，經本院判處有期
    徒刑八月確定（第一次竊案）；又於93年12月23日，亦因竊
    盜案件，經臺灣高雄地方法院判處有期徒刑四月確定（第二
    次竊案，嗣經減刑為有期徒刑二月確定）；再於95年4月18
    日，又因竊盜案件，經臺灣高等法院臺南分院判處有期徒刑
    一年二月，並於刑前強制工作三年確定（第三次竊案，徒刑
    部分嗣經減刑為有期徒刑七月確定）。其中第三次竊案所處
    強制工作於96年8月6日停止執行；第二、三次竊案減刑後，
    經與其另犯之施用第一級毒品罪所處之有期徒刑八月（減為
    有期徒刑四月）及過失傷害罪所處之有期徒刑二月（減為有
    期徒刑一月），經法院裁定應執行有期徒刑一年，甫於97年
    1月13日縮刑期滿執行完畢。詎仍不知悔改，竟於97年10月
    31日下午3時許，騎乘車牌號碼500－DWL號重機車（車主為
    丙○○之母黃麗英），前往臺南縣新化鎮知義里口埤9號之1
    ，由乙○○所管理之「清華宮」大殿內，趁乙○○不注意之
    際，先徒手竊取置於供桌下方供奉「虎爺」座台旁瓷碗內硬
    幣，計值約新臺幣（下同）五、六十元得手，後再接續竊取
    供桌上龍形雕像前之瓷碗內硬幣亦約五、六十元得手後，適
    經乙○○發現並加以制止，丙○○始將竊自龍形雕像前之瓷
    碗內硬幣重行放回上揭瓷碗內（竊自「虎爺」座台旁瓷碗內
    之硬幣仍繼續持有贓款中），並欲離開竊盜現場，惟遭乙○
    ○先取走其所騎乘機車鑰匙以阻止其離去，詎丙○○為及早
    取回機車鑰匙脫離現場，竟以口咬乙○○左手虎口欲使乙○
    ○放開機車鑰匙，致乙○○受有左手撕裂傷及擦傷瘀血等傷
    害（傷害部分未據告訴），惟乙○○仍緊握機車鑰匙而未果
    ，丙○○隨即放棄取回鑰匙，並徒手牽走無法以機車鑰匙發
    動之機車逃離現場。嗣經乙○○記下丙○○當時所騎乘機車
    車牌號碼報警處理，經警循線查獲。
二、案經臺南縣警察局新化分局報請臺灣臺南地方法院檢察署檢
    察官偵查起訴。
    理  由
甲、關於證據能力之說明：按被告以外之人於審判外之陳述，雖
    不符刑事訴訟法第159條之1至第159條之4之規定，但經當事
    人於審判程序同意做為證據，法院審酌該言詞做成時之情況
    ，認為適當者，亦得為證據，同法第159條之5第1項規定甚
    明。查被告方面於本院審理時，就證人即被害人乙○○於警
    詢中之陳述，暨卷附診斷證明書等證據，均表示同意採為證
    據，本院審酌上開證據於陳述做成時之情況，核無非法取證
    或其他違法、不當之瑕疵，客觀上亦無不可信之處，以之為
    證據，堪認為適當，因認上述供述證據均具有證據能力。又
    證人乙○○於檢察官訊問時具結後所為之證言，並無顯不可
    信之外部情況，依刑事訴訟法第159條之1第2項之規定，亦
    具有證據能力。至於卷附現場照片，則係以相機依光學方法
    攝錄還原現場之情況，非屬證人依據記憶所為之陳述，自不
    應適用傳聞證據排除法則，而當然具有證據能力。
乙、實體部分：
一、上揭事實，業據被告丙○○坦白承認，核與證人即被害人乙
    ○○迭於警詢及偵審中所證情節相符，並有行政院衛生署台
    南醫院診斷證明書及現場照片十七幀附卷可佐，此部分事證
    已堪認定。又依警卷第23頁所附龍形雕像前之瓷碗內照片所
    示，該瓷碗內僅有未及百元之硬幣，被告短時間內隨手竊取
    之硬幣，必少於一百元，爰依經驗推估大約為五、六十元之
    金額，附此敘明。
二、核被告之所為，係犯刑法第320條第1項之竊盜既遂罪，其於
    同一室內空間之兩個位置先後竊取硬幣，要屬一個竊盜行為
    之接續實施，應只論以一罪。公訴及論告意旨雖均認被告行
    竊之後以口咬被害人乙○○以利逃脫之行為，係該當於同法
    第329條準強盜罪。然：
  (一)刑法第329條之準強盜罪之成立，必須以竊盜或搶奪之時，
    因防護贓物、脫免逮捕或湮滅罪證，而當場施以強暴、脅迫
    為構成要件。除有竊盜、搶奪行為之外，尚須為防護贓物、
    脫免逮捕、湮滅罪證之目的，而有當場實施強暴、脅迫之行
    為，始足當之。行為人若非基於「防護贓物、脫免逮捕、湮
    滅罪證」之目的，而對他人施以強暴、脅迫行為，自不得以
    該罪相繩。又所謂逮捕，乃指使用強制力，將被拘捕者強行
    限制其一定時期之行動自由，並即解送至有權偵查或審判犯
    罪職務機關之對人強制處分。單純使他人「不方便離去特定
    處所」或「防礙他人使用交通工具」，因為尚未達「拘束他
    人行動自由」之程度，不能認為係逮捕行為。查「清華宮」
    之管理人員乙○○目睹被告行竊之後，僅僅拔下機車鑰匙，
    而無其他拘束被告身體之作為。而乙○○取走機車鑰匙並無
    逮捕被告之意，僅係為了阻擋被告離開，及詢問被告為何要
    偷錢而已，並無報警或逮捕被告之意思等情，業據證人乙○
    ○證述在卷（見警卷第7頁、偵卷第9頁、本院審判筆錄第4
    、12-13頁）。是被告自無「脫免逮捕」之必要。其次，依
    證人乙○○所述，被告係在竊取龍形雕像前之瓷碗內（第二
    行竊位置）硬幣時為伊所發現，伊喝令被告放回硬幣後，被
    告隨即將硬幣放回原位，乙○○係於被告離去之後始發現被
    告另亦竊取「虎爺」座台旁瓷碗內（第一行竊位置）硬幣（
    見本院審判筆錄第3-4、7頁）。是依證人乙○○所見，被告
    已然將竊自第二行竊位置之硬幣放回原位，該證人自無藉由
    拔取機車鑰匙以「取回贓物」之打算，如此被告自非基於「
    防護贓物」之目的而為口咬乙○○之強暴行為。再者，本件
    亦無任何事證足以判斷被告係出於「湮滅罪證」之目的而為
    前述強暴行為。是被告雖對被害人乙○○為前揭咬人之強暴
    行為，既非出於「防護贓物、脫免逮捕、湮滅罪證」之目的
    而實施，其行為核與準強盜罪之構成要件尚有未合。
  (二)又刑法第329條擬制為強盜罪，必於竊盜或搶奪之際，當場
    實施之強暴、脅迫行為，已達「使人難以抗拒」之程度，其
    行為之客觀不法，方與強盜行為之客觀不法相當，而得與強
    盜罪同其法定刑。若竊盜或搶奪之際，僅屬當場虛張聲勢或
    與被害人或第三人有短暫輕微肢體衝突之情形，因未達使人
    難以抗拒之程度，自不能論以準強盜罪，大法官會議釋字第
    630號解釋意旨闡述甚明。本件被害人乙○○遭被告口咬後
    ，並未因之而放開緊握機車鑰匙之左手，迨被告停止口咬之
    動作後，乙○○進而對被告陳稱「你做小偷還咬我，你要做
    個交待，請你家人出面」。況且，被告於停止口咬動作之後
    ，尚「好聲好氣」地拜託乙○○不要報警。嗣被告假意以電
    話通知其住處，並佯稱母親不在後即牽著機車跑離現場等情
    ，亦據證人乙○○迭於警詢及審理中證述明確（見警卷第7
    頁、本院審判筆錄第4-6頁）。由證人乙○○上述供述可知
    ，被告自始至終均未能使該證人「難以抗拒」，反而係證人
    乙○○的作為令被告「難以抗拒」，故被告之行為僅能認為
    係「短暫輕微肢體衝突」。揆諸前揭大法官會議解釋意旨，
    被告雖以口咬被害人乙○○左手致生輕微傷勢，仍不能論以
    刑法第329條之準強盜罪。
  (三)綜上論述，公訴人認為被告涉犯刑法第329條之準強盜罪，
    尚有未洽，起訴法條應予變更。
三、被告前有如本判決事實欄所述三次竊盜前科，其中第二、三
    次竊案，經定應執行刑後，甫於97年1月13日縮刑期滿執行
    完畢（其中第三次竊案所處強制工作於96年8月6日停止執行
    ），有臺灣高等法院被告全國前案紀錄表及法務部刑案資料
    查註紀錄表各一份在卷可稽。其於第二、三次竊案執行完畢
    後五年以內故意再犯本件有期徒刑以上之罪，為累犯，應依
    刑法第47條第1項之規定加重其刑。爰審酌被告此次犯行所
    獲財物不多，且犯後始終坦承犯行，犯後態度雖佳；然其行
    為時已知自己為愛滋病患（見本院審判筆錄第15-16頁），
    而唾液所含病毒之份量縱然不足構成傳染，截至目前醫學界
    尚未發現經由唾液傳染愛滋病之前例（見卷附香港愛滋病基
    金會詢答信箱資料），但被告此等行為必然造成被害人乙○
    ○及其家庭成員極大的心理負擔與壓力，且被告此次係第四
    度涉犯竊盜案件，應予重懲。復參酌被告犯罪之動機、目的
    、手段等一切情狀，處如主文所示之刑。
據上論斷，應依刑事訴訟法第299條第1項前段、第300條，刑法
第320條第1項、第47條第1項，刑法施行法第1條之1第1項、第2
項前段，判決如主文。
本案經檢察官黃裕堯到庭執行職務
中    華    民    國    98    年    4     月    2     日
                  刑事第三庭    審判長法  官  鄭文祺
                                      法  官  陳振謙
                                      法  官  陳欽賢
以上正本證明與原本無異。
如不服本判決應於收受本判後10日內向本院提出上訴書狀，並應
敘述具體理由。其未敘述上訴理由者，應於上訴期間屆滿後20日
內向本院補提理由書狀（均須按他造當事人之人數附繕本）「切
勿逕送上級法院」。
                                      書記官  洪培綺
中    華    民    國    98    年    4     月    2     日
附錄本案論罪科刑法條全文：
中華民國刑法第320條第1項（普通竊盜罪、竊佔罪）
意圖為自己或第三人不法之所有，而竊取他人之動產者，為竊盜
罪，處 5 年以下有期徒刑、拘役或 5 百元以下罰金。


司法院資訊處製作；財團法人民間司法改革基金會備份。
